【裁判字號】    89,易,1814
【裁判日期】    891129
【裁判案由】    竊佔等
【裁判全文】
臺灣桃園地方法院刑事判決                        八十九年度易字第一八一四號
    公  訴  人  臺灣桃園地方法院檢察署檢察官
    被      告  戊○○
右列被告因竊佔案件，經檢察官提起公訴（八十九年度偵字第八五０號），本院判決
如左：
        主  文
戊○○意圖為自己不法之利益，而竊佔他人之不動產，處有期徒刑陸月，緩刑參年。
        事  實
一、戊○○係龍源育樂事業股份有限公司（下稱龍源公司）之常務董事，明知龍源公
    司所有坐落於桃園縣復興鄉○○段第一二九二號、第一二九三之十二號地號土地
    ，其門牌號碼為桃園縣復興鄉義盛村一鄰下宇內十九號之建物（下稱系爭房屋）
    （其原為三層樓之建物，後在第四層加蓋一違章建築），因龍源公司未對外營業
    ，平日任由公司股東使用，且未授權戊○○出租該屋收益，竟意圖為自己不法之
    利益，於民國八十八年五月十三日，以每月租金新台幣（下同）三萬元，與胡建
    平訂立為期一年之房屋租賃契約，將系爭房屋出租予胡建平開設「如是觀藏傳佛
    學會」，排除龍源公司之使用、收益權限，因而竊佔系爭房屋（竊佔該房屋各層
    樓之面積及總面積如附件所示），且收取胡建平交付之押租金十萬元及三個月租
    金九萬元，均將之納歸己用。嗣於八十八年九月四日，龍源公司董事長甲○○及
    董事乙○○、丁○○、丙○○前往察看，始知上情，並報警究辦。
二、案經龍源公司代表人甲○○訴由桃園縣警察局大溪分局移送臺灣桃園地方法院檢
    察署檢察官偵查起訴。
        理  由
一、訊據被告戊○○固坦認未經龍源公司同意即將系爭房屋出租予胡建平並私自收受
    押租金及租金之事實，惟矢口否認有竊佔犯行，辯稱：伊係龍源公司之常務董事
    兼業務經理，公司自然有授權伊出租系爭房屋；系爭房屋自七十九年以後，履遭
    颱風之吹襲，屋頂部分完全被吹壞了，伊在八十八年四月分重新以己之費用修繕
    該屋屋頂；伊係以出租系爭房屋之押租金及租金以抵銷龍源公司應支付予伊之修
    繕費用與擔任公司幹部之薪資，藉資確保伊之債權；龍源公司之董事長甲○○十
    年來都不召開股東會、董事會，將公司財產置諸不理，以致無法取得股東會、董
    事會之事先同意出租系爭房屋云云。惟查：系爭房屋為告訴人龍源公司之財產，
    業據告訴代表人即甲○○提出桃園縣政府建設局於七十七年十一月五日核發之七
    七桃縣建管使字第其００九四號使用執照一紙，並經本院依職權向桃園縣政府工
    務局核調該使用執照卷宗審核無誤（該局以八十九年十月十七日桃縣工建（戊）
    字第七五二七號函函借本院），並為被告所不爭執，堪認為真。系爭房屋既屬公
    司財產，則公司業務之執行自應由董事會決定之（見公司法第二百零二條），系
    爭房屋之出租權自應由龍源公司董事會決定，即使被告係以業務經理（按被告之
    為經理人之身分觀諸八十九年度偵字第八五０號卷第六十五頁即龍源公司第二屆
    董監事第七次會議錄貳、決議事項第九點及第十點即可知之）之身分出租系爭房
    屋予案外人胡建平，其亦係代表龍源公司對外為法律行為，何以未將所收取之押
    租金及租金交予該公司收執？又本院於八十九年九月廿八日至系爭房屋勘驗，該
    房屋之牆壁及樓板俱屬鋼筋混凝土結構，被告亦自承其修繕系爭房之範圍僅限於
    屋頂部分，則其即使確以公司經理人之身分自行修繕屬公司財產之系爭房屋之屋
    頂而有所花費，亦僅取得對公司之必要費用償還請求權，尚不得擅行以所收取之
    應屬公司所有之系爭房屋之押租金及租金以抵銷其對公司之何等債權，況既稱抵
    銷，其亦應對龍源公司為抵銷之意思表示，否則即無抵銷之可言。至於被告陳稱
    龍源公司之董事長甲○○十年來都不召開股東會、董事會一節，即屬事實（本院
    曾當庭諭令甲○○提出該公司之股東會、董事會之所有會議紀錄，據其嗣後向本
    院提出之會議紀錄，其中最後一次係於八十年四月七日舉行之第二屆董監事第八
    次會議），被告亦應依公司法第一百七十三條、第二百零三條第四款之規定以資
    解決，尚不得率而以經理人之身分出租屬公司之財產，並自行收取押租金及租金
    ，而自行認為係用以抵銷其對公司之債權。綜上，被告之上開辯詞均不足採，此
    外，被告擅自竊佔之系爭房屋之各樓層之面積及總和，亦經本院會同桃園縣大溪
    地政事務所人員到場測量並經該所人員繪成土地複丈成果圖在卷可稽，本院並將
    各樓層之實況攝成照片多幀附卷可按，本件事證明確，被告竊佔犯行足堪認定。
二、核被告所為，均係犯刑法第三百二十條第二項、第一項之竊佔罪。爰審酌被告係
    因不熟稔法律而誤觸法律、其犯後已有悔意、被告所竊佔房屋之面積及犯罪手段
    等一切情狀，量處如主文所示之刑。又被告前未曾受有期徒刑以上之宣告（此有
    台灣高等法院被告全國前案紀錄表一紙在卷可稽，又按被告前因竊佔罪而為本院
    於七十九年一月十八日以七十八年度易字第一八七二號判決有期徒刑八月，緩刑
    四年，該判決確定日期係七十九年三月三日，至被告本案行為時已緩刑期滿，則
    其之刑之宣告亦已視同消失，另觀該判決，被告於該案竊佔之標的物亦與本案無
    關，此有該判決附卷可稽），其因一時失慮，致罹刑典，其經此教訓，當知所警
    惕，信無再犯之虞，本院認其刑以暫不執行為適當，爰併予宣告緩刑，以啟自新
    。
三、公訴意旨另以：被告戊○○意圖為自己不法之所有，明知系爭房屋為龍源公司所
    有，仍向胡建平訛稱其係龍源公司代表人，而將該屋出租予胡建平，並詐取押租
    金及租金，因認其涉犯刑法第三百三十九條第一項之詐欺罪嫌。惟按犯罪事實應
    依證據認定之，無證據不得推定其犯罪事實，刑事訴訟法第一百五十四條定有明
    文。又認定不利於被告之事實，須依積極證據，苟積極證據不足為不利於被告事
    實之認定時，即應為有利於被告之認定，更不必有何有利之證據，最高法院三十
    年上字第八一六號著有判例可資參照。又按刑法上詐欺罪之成立，以意圖為自己
    不法之所有，以詐術使人將本人或第三人之物交付為要件；所謂以詐術使人交付
    ，必須被詐欺人因其詐術而陷於錯誤，若所用方法不能認為詐術，亦不致使人陷
    於錯誤，即不構成該罪（最高法院四十六年台上字第二六０號判例參照）。經查
    ：被告固於檢察官偵訊時自承係以龍源公司代表人之身分與胡建平訂立租賃契約
    ，即觀諸卷附之該租賃契約書亦顯示被告於該契約書中書明「龍源育樂事業股份
    有限公司代表人戊○○」字樣，惟胡建平於警訊時已明確陳稱被告有向伊說系爭
    房屋是公司之財產，而被告則係公司之「股東」，則即使被告形諸於租賃契約書
    確係以龍源公司之代表人與胡建平訂約，然被告既已私下告知胡建平其僅係「股
    東」，則被告自無施用詐術矇騙胡建平，使胡建平陷於錯誤而與被告訂約，進而
    交付押租金及租金，此外，復查無其他積極證據，足以證明被告有何上開犯行，
    被告犯罪尚屬不能證明，衡諸首開法條及判例要旨，本應依法諭知無罪之判決，
    然本部分若成罪則與前開論罪部分具有牽連犯裁判上一罪之關係，爰不另為無罪
    之諭知。
據上論斷，應依刑事訴訟法第二百九十九條第一項前段，刑法第三百二十條第二項、
第一項、第七十四條第一款，罰金罰鍰提高標準條例第一條前段，判決如主文。
本案經檢察官何祖舜到庭執行職務
中      華      民      國      八十九    年    十一    月    廿九      日
                                臺灣桃園地方法院刑事第一庭
                                      法  官    曾  雨  明
右正本證明與原本無異。
如不服本判決，應於判決送達後十日內向本院提出上訴狀( 應附繕本 )，上訴於
臺灣高等法院。
                                      書記官    戴  育  萍
中        華        民        國   八十九   年     十二     月    八    日
附論罪科刑依據之法條：
刑法第三百二十條第二項、第一項
意圖為自己或第三人不法之所有，而竊取他人之動產者，為竊盜罪，處五年以下有期
徒刑、拘役或五百元以下罰金。
意圖為自己或第三人不法利益，而竊佔他人之不動產者，依前項之規定處斷。
附件：


司法院資訊處製作；財團法人民間司法改革基金會備份。
